高雄高等行政法院簡易判決
　　　　　　　　　　　　　　　　 96年度簡更一字第00002號
原　　　告　甲○○
被　　　告　財政部台灣省南區國稅局
代　表　人　乙○○　代理局長
上列當事人間因綜合所得稅事件，原告不服財政部中華民國94年
11月11日台財訴字第09400308900號訴願決定，提起行政訴訟，
經本院判決（95年度簡字第18號）後，由最高行政法院發回更審
。本院判決如下：
    主  文
訴願決定及原處分（復查決定含原核定處分）均撤銷。
訴訟費用（含發回前最高行政法院之訴訟費用）由被告負擔。
    事實及理由
一、緣原告88年度綜合所得稅結算申報，經被告初查以原告將其
    所有台南市○區○○路2段158巷2號房屋（整編前門牌號碼
    為台南市○區○○路416號，下稱系爭房屋）無償供頂好冷
    凍食品行營業使用，未申報租賃所得，被告乃依所得稅法第
    14條第1項第5類第1款、第4款規定，參照當地一般租金標準
    ，核定系爭房屋全年租賃收入新台幣（下同）101,819元，
    減除43％必要損耗及費用，核定租賃所得58,036元，併課其
    當年度綜合所得稅。原告不服，申經復查，未獲變更。提起
    訴願，經財政部民國（下同）94年3月28日台財訴字第09400
    070710號訴願決定將原處分（復查決定）撤銷，著由被告另
    為處分。被告重核復查結果，仍維持原處分；原告仍不服，
    提起訴願，經遭決定駁回，遂提起行政訴訟，前經本院以95
    年度簡字第18號判決駁回原告之訴。嗣原告提起上訴後，經
    最高行政法院以96年度判字第948號判決將原判決廢棄，發
    回本院更為審判。
二、原告起訴意旨略謂：
（一）按所得稅法第14條第1項第5類第4款係規定將財產借與他
      人使用而計算租賃收入核計課徵所得稅，必須財產所有人
      與營業或執行業務者間就其財產有使用借貸存在為前提，
      否則無該條款之適用，最高行政法院78年度判字第335號
      判決可資參照。次按「人之權利能力，始於出生，終於死
      亡。」民法第6條定有明文。本件被告於重核復查決定書
      內認原告將系爭房屋借予訴外人許宗武使用，惟查許宗武
      早已於87年2月28日死亡，有戶籍謄本可稽，訴外人許宗
      武為權利義務之主體早已消滅，原告於88年度根本不可能
      將系爭房屋借予早已死亡之許宗武使用，被告竟稱原告可
      以將系爭房屋借予早已死亡之人，而訴願決定機關則認許
      宗武為權利義務之主體早就消滅，惟並不影響上開事實之
      認定，被告及訴願機關皆有認事用法之違誤。系爭房屋原
      告並未借予任何人使用，被告所指之頂好食品行負責人叢
      駿，原告根本不認識，未曾接觸過，更未借予系爭房屋。
      況被告所指之88年度，原告當時在台灣台北地方法院、台
      灣高等法院服務，有扣繳憑單可證，原告均住在北部，被
      告所指之訴外人叢駿不知原告住於何處，亦未向原告借用
      過系爭房屋，且被告就系爭房屋另核課原告89年度之租賃
      所得，經原告申請復查，其已查明原告就系爭房屋並未借
      予訴外人叢駿，惟被告仍故意為違法之核定，經原告提起
      行政訴訟，經鈞院以93年度簡字320號判決撤銷違誤之處
      分在案，足見原告並未將系爭房屋借予訴外人叢駿使用，
      自無所得稅法第14條第1項第5類第4款規定之適用。
（二）被告違反信賴保護原則：本件除原告於88年度根本不可能
      將系爭房屋借予早已死亡之許宗武使用，而無前揭之所得
      稅法之適用外，系爭房屋（其坐落之土地當時為尚未辦理
      繼承之遺產）於74年被訴外人許宗武私自占用經營頂好冷
      涷食品行，當時之台南市稅捐稽徵處就系爭房屋於76年時
      亦曾對原告核定74年度有該屋之租賃所得，惟於78年2月2
      1日經最高行政法院以78年度判字第335號判決撤銷再訴願
      、訴願決定及原處分在案。嗣台南市稅捐稽徵處查明系爭
      房屋確係訴外人許宗武私自占用，原告並無借予之情事，
      乃於78年4月6日以復查決定書註銷其對原告原核定之租賃
      所得之處分，並對訴外人許宗武課徵系爭房屋之租賃所得
      ，亦有該復查決定書可證。惟後來改由被告處理課徵所得
      稅之事宜，被告又以原告係系爭房屋之所有人，而核課原
      告80年度有該系爭房屋之租賃所得，經原告申請復查結果
      ，被告亦查明系爭房屋確係訴外人許宗武私自占用，並對
      許宗武課徵系爭房屋之租賃所得稅，有被告82年7月21日
      南區國稅法字第82043814號函及其復查決定書可憑。足見
      原告並未占有該房屋，亦未曾借予他人使用，被告不註銷
      該資料，一方面向訴外人許宗武課徵所得稅，一方面每年
      仍以原告為所有人核定有該屋之租賃所得。被告不顧過去
      其一直所認定之原告未曾出借或出租系爭房屋之相同事實
      ，就系爭房屋改課原告有租賃所得，實有違反信賴保護原
      則。
（三）被告違反行政訴訟法第216條、最高行政法院78年度判字3
      35號判決及鈞院93年度簡字320號判決：按「撤銷或變更
      原處分或決定之判決，就其事件有拘束各關係機關之效力
      。」「原處分或決定經判決撤銷後，機關須重為處分或決
      定者，應依判決意旨為之。」行政訴訟法第216條定有明
      文。又最高行政法院78年度判字第335號判決乃就本件之
      情形指明依所得稅法第14條第1項第5類第4款規定核計課
      徵所得稅，必須財產所有人與營業或執行業務者間就其財
      產有使用借貸關係存在為前提，否則，即無該條款之適用
      ，該判決即係就本件指摘被告適用法律之見解有違誤，其
      指摘係屬法律規定之內涵，該管機關即應受最高行政法院
      上揭判決之拘束，而鈞院93年度簡字第320號判決之要旨
      亦已指明原處分機關（即被告）就前揭系爭房屋核課租賃
      所得之違誤，被告及訴願決定機關竟稱不受其拘束，無視
      於行政訴訟法第216條之規定及最高行政法院、鈞院就本
      件所為判決之法律拘束力，被告就本件所為之處分，自屬
      違誤。
（四）被告未盡其舉證責任：按具備稅法所規定之一定要件者，
      稅捐稽徵機關始對之有課稅處分之權能，主張稅法所規定
      之法律效果者，應就該規定之要件，負舉證責任。從而稅
      捐稽徵機關課徵所得稅，自應就納稅義務人取得所得之事
      實，依職權予以調查，並負舉證責任，及課稅處分係典型
      之負擔處分，依照規範理論或依法行政原則，課稅要件事
      實不明危險之不利益，即舉證責任應由稅捐機關負擔（鈞
      院91年度訴字第813號、92年度簡字第60號、最高行政法
      院75年度判字第681號、89年度判字第602號判決參照）。
      查被告已查明原告未將系爭之房屋借予訴外人叢駿使用，
      被告於重核復查決定書內亦稱本件與訴外人叢駿無涉，已
      無前揭所得稅法規定之適用。又被告主張原告於88年度將
      系爭房屋借予早已死亡之許宗武使用，被告並未舉證證明
      其事實，已未盡其舉證責任，被告僅以原告為所有人即應
      課稅，為嚴重之錯誤，其適用前揭之所得稅法核課原告88
      年度之系爭房屋之租賃所得稅，自有違誤。再被告曾提出
      60年9月1日同意書及附件之資料以資證明原告有將系爭房
      屋借予許宗武，惟此60年之書面根本不能證明原告於88年
      度將系爭房屋借予權利義務之主體早已消滅、早已死亡之
      許宗武使用，該書面無從證明其事。且歷年來原告一再陳
      述爭執者為本人未曾出借系爭之房屋，亦未曾出具任何書
      面資料同意系爭房屋之出借而一再申請復查在案，過去被
      告於原告提出復查時均未提出過該書面，且觀諸過去原告
      歷次向被告申請復查書上之筆跡及簽名加以比對，即知該
      同意書及附件之資料均非原告之筆跡，顯然是偽造，此從
      被告所謂之附件之「使用資料」上所載之甲○○、許宗武
      之簽名、台南市○○路437號、頂好冷凍食品行等之筆跡
      均是許宗武之筆跡，所謂之同意書上之筆跡亦全是許宗武
      之筆跡（含簽名），尤其是「使用資料」上之簽名之「許
      宗」武、「許宗」和中之「許宗」二字完全一樣，且該資
      料必然係許宗武向稅務機關所提出，顯然是許宗武所偽造
      ，此亦可從原告歷次之申請復查書上之筆跡加以比對即知
      （復查書均存於原處分機關處，不可能臨時做作或故意亂
      寫，只要一比對即知非原告之筆跡）。原告前亦檢附84年
      時所寫之申請復查書，從該申請復查書之筆跡及簽名比對
      ，即知被告提出之所謂同意書及使用資料等，均非原告之
      筆跡，非原告所簽名同意，被告從歷次收受原告之申請復
      查書之筆跡及簽名亦明知原告未曾同意出借過。按文書之
      真偽，得依核對筆跡或印跡證之，行政訴訟法第171條第1
      項定有明文，被告提出之前揭文書一般人一看加以比對即
      知係屬偽造，原告否認該簽名之真正，依前揭法律規定判
      決要旨，被告應負舉證責任，證明該簽名係原告之簽名方
      可，被告不為此途，竟以偽造之文書當成原告有同意，且
      係證明借予已死亡之許宗武，亦與法不合，真是荒謬到了
      極點。而訴願決定機關竟然還認為無誤，故意忽視被告依
      法應負之舉證責任，竟稱原告無法舉證證明，認被告適用
      前揭所得稅法課徵所得稅無誤，故意忽視原告檢附之84年
      時所寫之申請復查書之簽名之證明，及原告所述之存於被
      告處之歷年之原告申請復查書上之簽名筆跡之證明（亦可
      從許宗武過去於銀行開戶之筆跡資料證明），且錯認舉證
      責任之分配，被告及訴願機關之違法錯誤連連，且從該偽
      造之文書更可以證明原告過去一再申述的是事實，根本就
      未曾出借過系爭房屋，自無前揭所得稅法規定之適用，被
      告適用前揭所得稅法之規定，核課原告88年度之系爭房屋
      租賃所得稅為嚴重之違誤。
（五）被告曲解財政部69年8月1日台財稅字第36349函之要旨，
      以混淆事實：按該函所稱之「個人將其財產出租之租金債
      權移轉與第三人，並通知承租人將租金給付該第三人，承
      租人給付該第三人時，出租人仍為該項租賃所得之所得人
      ，應由扣繳義務人（給付租金之承租人）依法扣繳所得稅
      ，並應由出租人依法申報綜合所得稅。」其函釋要旨為必
      須有出租之行為及租金債權移轉第三人之事實，才應由出
      租人依法申報綜合所得稅。但從上開事證可證明原告就系
      爭房屋並無出借或出租之情事，原告並非出租人，亦無所
      謂出借或出租及租金債權移轉予第三人及通知承租人將租
      金給付該第三人之情事，被告就本件所謂之出租人、承租
      人、第三人究係指何人，根本不明，其間有何約定均無何
      事證可資證明，被告竟可曲解上揭財政部之函釋企圖混淆
      本件事實。原告係被不法侵害（含稅捐機關）之受害人，
      並無同意出租或出借之情事，更不能以原告為系爭房屋之
      所有人，即認應課徵所得稅，此屬依法無據之事，被告引
      用前開不相適合之函釋，曲解法令所為之處分，自屬違法
      。
（六）被告違法濫權，故意濫發稅單：被告另案先核定原告89年
      度之前揭系爭房屋之租賃所得稅，因係違法處分，經原告
      申請復查，被告竟然追發認定88及87年度之相同於前揭租
      賃所得稅之稅單，不顧法律之規定及不尊重最高行政法院
      、鈞院先後就此所作之判決之拘束力，仍濫發稅單而為違
      法之處分。且同一件事情，被告僅憑己意要許宗武繳納，
      就叫許宗武繳納，想叫原告繳納，就叫原告繳納，為所欲
      為，違法濫權，故意濫發稅單沒有依法行政之觀念，且失
      去管理監督之機制，並且欺騙上級機關財政部。被告於89
      年度之訴願案，提供財政部之「系爭房屋81年度至88年度
      並無核定租賃收入之資料」係屬不實的，此從前揭之原告
      檢附之84年之申請復查書及相關之稅單，即知被告函復財
      政部之函內有於公文書上為不實之登載之偽造文書，被告
      明知原告未出借係爭房屋，卻仍故為違法之處分，原告不
      得已，只有提起行政訴訟排除侵害，再被告把許宗武生前
      私自占有使用系爭房屋時，其於系爭房屋旁占用遺產空地
      增建之違建冷凍庫誤為原告借出。按系爭房屋原有之坪數
      ，依被告於撤銷其對原告就系爭房屋之80年度原核定租賃
      所得稅款之復查決定書內之「理由及法令依據」欄內第3
      項即已載明系爭房屋營業面積為11坪，被告當時亦查明系
      爭房屋係許宗武私自占用，乃對其課稅，而許宗武於私自
      占有系爭房屋及其坐落之遺產土地中，為其自己營業之需
      要於系爭房屋旁之遺產土地（台南市○○段125、144、14
       5地號）上增建違建冷凍庫（其違建應有30.261坪，依被
      告就本件此次所核定之41.261坪減去上開之11坪），原告
      一直在外任職，不可能拿錢去增蓋冷凍庫供許宗武使用，
      被告違法濫權認許宗武生前自行增蓋之違建30.2 61坪係
      原告所出借，所為之處分自有錯誤。
（七）原處分違法違憲：按所得稅法第14條第1項第5類第4款規
      定之「將財產借與他人使用，除經查明確係無償且非供營
      業或執行業務者使用外，應參照當地一般租金情況，計算
      租賃收入，繳納所得稅。」其所謂之將財產借與他人使用
      ，係屬使用借貸，依民法第464條之規定，稱使用借貸者
      ，謂當事人一方以物交付他方，而約定他方於無償使用後
      返還其物之契約。其使用借貸必係無償，自無收入或所得
      ，上開所得稅法又規定經查明確係無償，則確定係無收入
      或所得，上開所得稅法之規定對無所得之人，以無為有，
      而對無所得或無收入之人，當成係有所得或有收入之人，
      對之課徵所得稅，已違有所得始課徵所得稅之基本原則，
      如明知確為無所得之人，硬要把他當成有所得之人，來課
      徵所得稅，係侵害人民之財產權，亦有違憲法第15條保障
      人民財產權之規定，稅捐機關在適用該條之規定，應更為
      嚴謹，以免侵害人民之權益方是，被告明知原告就系爭房
      屋無出借、無出租，已無所得稅法第14條第1項第5類第4
      款規定之適用，竟濫用公權力惡意適用該條之規定，強課
      原告所得稅，已屬違法，且侵害人民之財產權，有違憲之
      嫌。被告所為之處分，依法已屬無據，訴願決定機關不查
      ，是非不分，仍予維持原處分，均有違誤云云，並求為判
      決訴願決定及原處分均撤銷。
三、被告答辯理由略以：
（一）按「個人之綜合所得總額，以其全年左列各類所得合併計
      算之：‧‧‧第5類：租賃所得及權利金所得：‧‧‧1、
      財產租賃所得及權利金所得之計算，以全年租賃收入或權
      利金收入，減除必要損耗及費用後之餘額為所得額。‧‧
      ‧4、將財產借與他人使用，除經查明確係無償且非供營
      業或執行業務者使用外，應參照當地一般租金情況，計算
      租賃收入，繳納所得稅。」「本法第14條第1項第5類第4
      款所稱他人，指本人、配偶及直系親屬以外之個人或法人
      。」為所得稅法第14條第1項第5類第1款、第4款及同法施
      行細則第16條第2項所明定。次按「個人將其財產出租之
      租金債權移轉與第三人，並通知承租人將租金給付該第三
      人，承租人給付該第三人時，出租人仍為該項租賃所得之
      所得人，應由扣繳義務人（給付租金之承租人）依法扣繳
      所得稅，並應由出租人依法申報綜合所得稅。說明：‧‧
      ‧2、查稅法有關納稅義務人之規定原具有強制性，不因
      當事人之約定而變更稅法所規定之課徵對象。所得稅法第
      14條規定個人以財產出租之租金所得，為租賃所得，應合
      併綜合所得稅總額課稅。是依稅法規定，出租財產之租金
      應屬財產出租人之租賃所得，該租金雖約定讓與第三人受
      領，要不能否定財產出租人為租金之所得人。是以財產出
      租人即為租金所得之納稅義務人，自應由扣繳義務人依所
      得稅法第89條第1項第2款規定以出租人為納稅義務人扣繳
      所得稅，並由出租人依法申報綜合所得稅。」「納稅義務
      人出租房屋之坐落基地非屬其所有，而係使用人（承租人
      ）所有，稽徵機關依所得稅法第14條第1項第5類第4款及
      第5款規定設算房屋之租賃收入時，應按房屋（含土地）
      之當地一般租金標準減除土地之當地一般租金標準後之餘
      額計算。」為財政部69年8月1日台財稅字第36349號及81
      年9月2日台財稅字第810833726號函所明釋。復按「88年
      度房屋及土地之當地一般租金標準：‧‧‧2、土地之當
      地一般租金標準：依土地申報地價之5％計算。」及「88
      年度財產租賃必要損耗及費用標準：1、固定資產：必要
      損耗及費用減除43％。」亦為財政部89年1月31日台財稅
      字第089045097號函及89年2月10日台財稅字第0890450916
      號函所核定。又「納稅義務人依所得稅法規定辦理結算申
      報而經該管稅捐稽徵機關調查核定之案件，如經過法定期
      間而納稅義務人未申請復查或行政爭訟，其查定處分，固
      具有形式上之確定力，惟稽徵機關如發見原處分確有錯誤
      短徵，為維持課稅公平之原則，基於公益上之理由，要非
      不可自行變更原查定處分，而補徵其應繳之稅額。」分別
      為最高法院27年度上字第1412號及最高行政法院58年度判
      字第31號著有判例。
（二）原告為系爭房屋所有權人，本件係核課原告將系爭房屋無
      償供其兄許宗武使用之租賃所得，與原告有無認識頂好冷
      凍食品行之負責人叢駿並將其房屋借予叢駿無涉，稅法有
      關納稅義務人之規定具有強制性，該租賃收入則應歸屬所
      有權人，其意旨在防杜規避個人稅賦，而藉他人名義出租
      不動產之情形，以維稅制公平，亦有最高行政法院85年度
      判字第924號判決、76年度判字第1322號判決、73年度判
      字第928號判決及鈞院93年度簡字第127號判決可資參照。
（三）本件系爭房屋，行政機關對其已為之行政行為，發現有違
      誤之處，於不損害當事人正當權利或利益之情形下，得自
      動更正或撤銷原處分另為處分，有最高行政法院54年度判
      字第1155號判決可資參照。又主張信賴保護者，須有已生
      信賴之事實表現，始足當之，純屬願望、期待而未有表現
      其已生信賴之事實者，則欠缺信賴要件，不在信賴保護範
      圍，亦經司法院釋字第525號解釋在案。參諸前揭最高行
      政法院判決及司法院解釋之意旨，辦理更正改歸課之行為
      ，於法並無不合，亦無違反信賴保護原則。又綜合所得稅
      之課徵，係就個人每年之綜合所得予以查核認定，其他年
      度之核定，並非全然適用於本年度，自無受以往判決拘束
      之效力。
（四）原告主張其兄許宗武霸占系爭房屋，未曾同意或出具任何
      書面資料出借系爭房屋，60年9月1日簽署出借系爭房屋之
      同意書乃其兄許宗武偽造，查該同意書有原告之簽章，同
      意其兄無償使用開設頂好冷凍食品行，迄88年度已經20餘
      年，其間原告僅對租賃所得稅捐部分向稅捐稽徵機關提起
      行政救濟，然仍默許其兄繼續使用系爭房屋，並無收回該
      屋之意思表示，且歷年房屋稅原告均按時繳納，是原告同
      意系爭房屋無償借與其兄使用甚明，茍如聲稱其所有系爭
      房屋係被其兄許宗武霸占供頂好冷凍食品行營業使用，該
      同意確係其兄偽造，原告則應循司法救濟途徑並終止頂好
      冷凍食品行營業使用，始合論理及證據法則。系爭房屋供
      頂好冷凍食品行營業使用為不爭之事實，被告依所得稅法
      第14條第1項第5類第4款之規定，核定原告租賃所得，並
      無不合。
（五）如前所述，原告將系爭房屋長年供頂好冷凍食品行營業使
      用，被告依所得稅法第14條第1項第5類第4款之規定，核
      定原告租賃所得，並無不合，自無曲解財政部69年8月1日
      台財稅字第36349號函釋規定。
（六）綜合所得稅之課徵，係就個人每年綜合所得總額減除免稅
      額及扣除額後之綜合所得淨額計徵之，依首揭規定，查獲
      新事證及新理由者，徵課期間內均得以補徵或更正，為維
      持課稅公平之原則，基於公益上之理由，自可變更原核定
      ，而補徵其應納之稅額，被告核定原告88年度之租賃所得
      ，並無不合。又依據台南市稅捐稽徵處60年9月3日南市稅
      字第66194號台灣省營利事業統一發證（設立登記）申請
      書，許宗武申請於系爭房屋（基地非原告所有）設立登記
      頂好冷凍食品行，申請書載明原告係房屋所有人，歷年房
      屋稅皆由原告按時繳納，被告依據所得稅法第14條第1項
      第5類第4款規定核課其租賃所得58,036元，固非無據，惟
      被告原核定計算錯誤，正確租賃所得應為62,079元｛租賃
      收入108,912元【〔標準租金1,000元×（41.261坪×70%
      ＋9）×12月×70%（臨巷道）×50%（老舊）〕－土地當
      地一般租金標準7,360元×136.4平方公尺×5%】－（108,
      912元×43%必要損耗及費用）｝，基於行政救濟不得更不
      利於原告之法理，復查決定乃予維持，被告依據所得稅法
      第14條第1項第5類第4款規定核課其租賃所得，並無不合
      等語置辯，並求為判決原告之訴駁回。
四、被告代表人原為朱正雄局長，於96年7月16日變更為乙○○
    代理局長，茲由其具狀聲明承受訴訟，依法核無不合，應予
    准許，先此敘明。
五、按「個人之綜合所得總額，以其全年左列各類所得合併計算
    之：．．．第5類：租賃所得及權利金所得：．．．1、財產
    租賃所得及權利金所得之計算，以全年租賃收入或權利金收
    入，減除必要損耗及費用後之餘額為所得額。．．．4、將
    財產借與他人使用，除經查明確係無償且非供營業或執行業
    務者使用外，應參照當地一般租金情況，計算租賃收入，繳
    納所得稅。」為行為時所得稅法第14條第1項第5類第1款、
    第4款所明定。是依前揭所得稅法第14條第1項第5類第4款規
    定計算該個人租賃所得者，除該個人經查明確係將財產無償
    且係供營業或執行業務者使用外，並須該個人有將財產借與
    他人使用之事實，始足當之，若該個人之財產雖無償且係供
    營業或執行業務者使用，然該個人並無將財產借與他人使用
    之事實，自仍不得依前揭規定計算該個人租賃所得。又上述
    規定所謂之將財產借與他人使用，係屬民法上使用借貸之契
    約，依民法第464條之規定，稱使用借貸者，謂當事人一方
    以物交付他方，而約定他方於無償使用後返還其物之契約，
    自以物之所有權人同意將其物無償交付他方使用始能成立，
    否則縱他方事實上無償使用該個人之物，仍難認該個人係將
    財產借與他人使用，而有前揭所得稅法第14 條第1項第5類
    第4款規定之適用，合先敘明。次按稅捐稽徵機關核課稅捐
    ，須具備稅法所規定之一定要件者，始有課稅處分之權能，
    是其欲主張稅法所規定之法律效果者，即應就該規定之要件
    ，負舉證責任（參照最高行政法院89年度判字第602號判決
    ）。而稅捐稽徵機關欲依前揭所得稅法第14條第1項第5類第
    4款規定計算原告之租賃所得，原告有將系爭房屋借與他人
    使用之事實，即屬課稅要件，稅捐稽徵機關為課徵所得稅，
    即應就納稅義務人之借用事實負舉證之責，始得謂為適法。
六、本件被告以原告88年度綜合所得稅結算申報，經被告初查以
    原告將其所有系爭房屋無償供頂好冷凍食品行營業使用，未
    申報租賃所得，被告乃依所得稅法第14條第1項第5類第1款
    、第4款規定，參照當地一般租金標準，核定系爭房屋全年
    租賃收入101,819元，減除43％必要損耗及費用，核定租賃
    所得58,036元，併課其當年度綜合所得稅等情，固有原告60
    年9月1日出具之同意書、90年9月2日之無償借貸契約、79年
    1月16日訴外人許宗武讓渡頂好冷凍食品行予叢駿之讓渡書
    、台南市政府營利事業統一發證變更登記申請書及原告88年
    度綜合所得稅結算申報書暨被告所得稅核定通知書等影本附
    原處分卷（第14、17、19、22、174、175頁參照），固非無
    見。
七、惟查，本件被告曾以原告89年度綜合所得稅結算申報，將上
    開系爭房屋無償供頂好冷凍食品行營業使用，未申報租賃所
    得，乃核定租賃所得177,323元，併課原告89年度綜合所得
    稅，原告不服申請復查時，被告於93年4月1日曾至系爭房屋
    處訪談系爭房屋之目前之使用人即頂好冷凍食品行負責人叢
    駿，據叢駿陳述：「該屋並未向任何人承租，79年許宗武將
    此食品行讓渡給我，並約定將此房屋無償借用予我，87年2
    月許宗武去世後，該屋就由其配偶許蔡錦鳳繼續管理，並約
    定繼續無償借用。」「因許宗武為此食品行之負責人（讓渡
    前），所以我一直認為許宗武有權管理此房子，所以可以無
    償借用給我，去世後由許蔡錦鳳繼承也應理所當然。」等語
    。且叢駿亦於91年11月19日至被告處製作談話紀錄略謂：「
    ．．．。答：原負責人為許宗武君，後變更為本人．．．，
    而許君並未告知該屋之所有權非其所有，故本人一直以為係
    許宗武君所有。．．．。答：無，本人並不認識甲○○君，
    當初是因為許宗武君的關係，所以一直使用該房屋至今，並
    未支付任何租金給任何人。」等語，此業據本院93年度簡字
    第320號及95年度簡字第135號調取被告之原處分卷（內附前
    揭93年4月1日、91年11月19日復查談話紀錄）核閱屬實，有
    本院93年度簡字第320號及95年度簡字第135號簡易判決附卷
    可稽，並經本院調取該二卷宗核閱屬實。是原告陳稱：被告
    所指之頂好冷凍食品行負責人叢駿，原告根本不認識他，未
    曾接觸過，更未借予系爭之房屋等語，應屬實在，足堪採信
    。次查，系爭房屋於74年因由許宗武（與其配偶許蔡錦鳳共
    同）使用經營頂好冷涷食品行，當時之台南市稅捐稽徵處就
    系爭房屋於76年時亦曾對原告核定74年度有該房屋之租賃所
    得，惟於78年2月21日經最高行政法院以78年度判字第335號
    判決撤銷再訴願、訴願決定及原處分在案，原告於該案亦已
    陳明系爭房屋係被許宗武所私自占用（即霸占），嗣台南市
    稅捐稽徵處經查明系爭房屋確係許宗武私自占用，原告並無
    借用之情事，乃於78年4月6日以復查決定書註銷其對原告原
    核定之租賃所得之處分，並對許宗武課徵系爭房屋之租賃所
    得，惟後來改由被告處理課徵所得稅之事宜，被告乃又以原
    告係系爭房屋之所有權人，而核課原告80年度有該系爭房屋
    之租賃所得，惟經原告申請復查，被告亦查明系爭房屋確係
    許宗武私自占用，並對許宗武課徵系爭房屋之租賃所得稅等
    情，此亦有最高行政法院78年度判字第335號判決書、台南
    市稅捐稽徵處78年4月6日以78南市稅法字第30038號復查決
    定書及被告撤銷原告80年度綜合所得稅原核定之復查決定書
    附本院前審卷（第36、56及58頁）可資參照，亦足見原告並
    未將系爭房屋借予許宗武使用，且於台南市稅捐稽徵處及被
    告欲對其課徵所得稅時，原告均依法律程序請求排除並獲得
    救濟無訛。是被告辯稱：原告雖聲稱其所有系爭房屋係被其
    兄許宗武霸佔供頂好冷凍食品行營業使用，惟查如係遭受不
    法侵占，應有排除不法占有之事證，原告並未提出確實之證
    據，證明其主張之事實為真實云云，尚無足採。又依被告所
    提出之60年9月3日南市稅字第66194號台灣省營利事業統一
    發證（設立登記）申請書（附原處分卷第148頁參照）中固
    載明房屋所有人為原告，然查，該申請書係許宗武所提出申
    請，許宗武係原告之兄，對於原告之住址、身分證統一編號
    等個人資料自有相當管道可以取得，且該申請書並無須原告
    親自簽名或蓋章，尚難以該申請書填載有原告之姓名、住址
    、身分證統一編號等資料即認原告有同意出借系爭房屋予許
    宗武使用。另觀諸被告所提出之原告60年9月1日所簽署出借
    系爭房屋之同意書及其附件資料（附原處分卷第146、147頁
    參照），其上之筆跡與上開申請書上之筆跡均甚為相似，其
    上原告與許宗武之簽名筆跡雷同，應係同一人所為；而與原
    告84年7月1日向被告申請復查，於復查申請書上所為簽名之
    筆跡顯然有異，此有前述申請書、同意書及所附資料、原告
    復查申請書分別附原處分卷及本院95年度簡字第18號前審卷
    第62頁可資參照。是原告主張上述申請書係許宗武向被告所
    申請，同意書及所附資料係許宗武所偽造乙節，即非無據，
    故尚難僅憑前述許宗武之申請書、同意書及其所附資料之記
    載，遽認許宗武使用系爭房屋已得原告同意，而認原告確已
    同意借用系爭房屋予許宗武。況借用人非經貸與人之同意，
    不得允許第三人使用借用物，民法第467條第2項亦定有明文
    。縱認原告確曾於60年9月間同意出借系爭房屋予其兄許宗
    武，惟許宗武於79年間將頂好冷凍食品行讓渡給訴外人叢駿
    ，如上所述，並未經原告同意，自難認原告亦同意出借系爭
    房屋與訴外人叢駿使用，此亦有讓渡書及許宗武的切結書附
    原處分卷（第22頁）及本院卷（本院93年度簡字第320號卷
    第77頁）可憑。末查，系爭房屋並未辦理所有權登記，有被
    告於96年7月5日向本院所提出之台南市東南地政事務所建物
    查詢結果資料一件附卷可稽，原告既否認系爭房屋為其所有
    ，被告又未能舉證證明其為原告所有，是被告逕對原告核課
    租賃所得，即屬無據。是被告辯稱：該同意書有原告之簽章
    ，同意其兄無償使用開設頂好冷凍食品行，迄87年度已經20
    餘年，其間原告僅對租賃所得稅捐部分向稅捐稽徵機關提起
    行政救濟，然仍默許其兄繼續使用系爭房屋，並無收回該屋
    之意思表示，且歷年房屋稅原告均按時繳納，是原告同意系
    爭房屋無償借與其兄使用甚明，被告依據所得稅法第14條第
    1項第5類第4款規定核課其租賃所得，並無不合云云，仍非
    有據。
八、綜上所述，被告原核定處分及其復查決定關於核定租賃所得
    58,036元部分，揆諸上述說明，於法顯有違誤，訴願決定予
    以維持，亦有不合，應由本院將訴願決定、復查決定及原核
    定處分該部分併予撤銷，以期公允。又本件事證已臻明確，
    兩造其餘攻擊防禦方法，均核與本件判決結果不生影響，爰
    不一一論述，附此敘明。另本件屬簡易事件，爰不經言詞辯
    論為之。
九、據上論結，本件原告之訴為有理由，依行政訴訟法第233條
    第1項、第236條、第195條第1項前段、第98條第3項前段，
    判決如主文。
中　　華　　民　　國　　96　　年　 　7　　月　 31  　 日
                  第三庭      法  官  詹日賢
以上正本係照原本作成。
如不服本判決，應於送達後20日內，向本院提出上訴狀並表明上
訴理由，如於本判決宣示後送達前提起上訴者，應於判決送達後
20日內補提上訴理由書（須按他造當事人人數附繕本）。
提起上訴應預繳送達用雙掛號郵票7份（每份34元）。
中　　華　　民　　國　　96　　年　 　7　　月　 31  　 日
　　　　　　　　　　　　　　　書記官  林幸怡
附註：
行政訴訟法第235條（第1項、第2項）：
對於適用簡易程序之裁判提起上訴或抗告，須經最高行政法院之
許可。
前項許可，以訴訟事件所涉及之法律見解具有原則性者為限。
